【裁判字號】    92,重訴緝,3
【裁判日期】    920910
【裁判案由】    毒品危害防制條例
【裁判全文】
臺灣高雄地方法院刑事判決                          九十二年度重訴緝字第三號
    公  訴  人  臺灣高雄地方法院檢察署檢察官
    被      告  甲○○
    指定辯護人  本院公設辯護人  乙○○
右列被告因毒品危害防制條例案件，經檢察官提起公訴（九十年度偵字第一六一一二
號），因被告逃匿，經本院發布通緝後緝獲，本院判決如左：
    主  文
甲○○共同運輸第一級毒品未遂，處有期徒刑拾壹年。褫奪公權柒年。
扣案之第一級毒品海洛因肆包（驗後淨重共參佰參拾玖點伍柒公克，包裝重拾點肆壹
公克），沒收銷燬之；黑色手提包壹個，沒收。
    事  實
一、甲○○與王麗娟（另由臺灣高等法院高雄分院判處有期徒刑九年確定）二人共同
    基於運輸第一級毒品海洛因之犯意聯絡，於民國九十年八月十八日前後，約定合
    資購買海洛因，以供自己吸食之用，其後，甲○○即於九十年八月二十五日十四
    時許，前往王麗娟位在高雄市○○區○○路一０一巷十三號四樓之二住處，王麗
    娟乃依約交付所應分擔部分之價款即新臺幣（下同）八萬元予甲○○，甲○○便
    於同日十八時許，連同其所應出資之部分，以五十萬元之價格，向不詳姓名者販
    入分裝成四包（合計驗後淨重達三百三十九‧五七公克，包裝重共計十‧四一公
    克）之第一級毒品海洛因。甲○○及王麗娟取得該海洛因後，旋由甲○○將上開
    海洛因裝入其所有之黑色手提包內，交由王麗娟攜帶，擬以搭車方式將第一級毒
    品海洛因自高雄運輸至台中。嗣於同年八月二十六日零時許，在高雄市○○區○
    ○路與高速公路口車站候車處，為高雄市政府警察局保安大隊員警察覺其二人神
    色有異盤檢查獲，並於王麗娟手持甲○○所有之黑色手提包內起獲上開第一級毒
    品海洛因，始查悉上情，甲○○因而運輸毒品未遂。
二、案經高雄市政府警察局刑警大隊移請臺灣高雄地方法院檢察署檢察官偵查起訴。
    理  由
一、訊據被告甲○○固坦承確有於前揭時、地與共同被告王麗娟共同攜帶內裝有海洛
    因之黑色手提包，擬搭車自高雄至台中等情不諱，惟否認有何共同運輸毒品之犯
    意，辯稱：海洛因係其與王麗娟、楊傳順、綽號「阿明」者合夥買來吸食之用，
    總價五十萬元，其出資十二萬元云云。惟查：
  (一)被告甲○○與共同被告王麗娟經警查獲之過程，業據本案查獲員警周明岳於另案
    到庭結證稱：其於九十年八月二十六日凌晨零時許在高雄市○○區○○路、高速
    公路口執行巡邏勤務時，見甲○○與王麗娟均站在車站旁邊之網咖附近等車，其
    見看甲○○、王麗娟二人眼神慌張，便上前盤查，發現王麗娟是通緝犯，且請王
    麗娟打開隨身攜帶之男用手提包後，即發現內有本案扣案之海洛因，男用黑色手
    提包內有甲○○之證件、現金七十萬及金條一條等語明確（見本院九十一年度重
    訴字第三一號王麗娟被訴違反毒品危害防制條例案件卷第九六、九七頁），而扣
    案之白色粉末四包經送鑑驗結果，認係第一級毒品海洛因，驗後淨重三三九‧五
    七公克，包裝重十‧四一公克，純度百分之七三點二六，純質淨重二四八‧七七
    公克一節，則有法務部調查局所出具之000000000號鑑定通知書一份附
    卷可稽，此外，並有黑色手提包一個、現金七十萬元扣案可供佐證，故上開事實
    堪予認定。
  (二)另共同被告王麗娟前開被訴毒品案件之偵查中已供稱：其約於九十年八月二十五
    日前一週撥打甲○○行動電話聯絡購買毒品之事，當時說好其出資八萬元，由甲
    ○○去購買，其所出資款項來源，部分是上班存的，部分是跟母親拿的，部分是
    向朋友借的，其係於同年八月二十五日下午將八萬元交付予甲○○，有看到甲○
    ○將合資購得之海洛因及現金放進黑色手提包內等語明確（見王麗娟被訴毒品案
    件偵查卷：臺灣台中地方法院檢察署九十年度偵字第一七五三０號偵查卷第四六
    頁，臺灣高雄地方法院檢察署九十一年度偵字第五二九二號偵查卷第五二至五四
    頁），核與被告供稱：與王麗娟合資購買毒品，王麗娟出資八萬元等語及前開經
    警查獲時王麗娟所持有之黑色手提包內放有第一級毒品海洛因、現金等情狀相符
    ，徵諸扣案之第一級毒品海洛因數量甚鉅，且黑色手提包內有現金七十萬元及金
    條一條，價值不菲，如共同被告王麗娟對黑色手提袋內之物品並無共有權能，被
    告豈有安心將之交予共同被告王麗娟保管之理，由此益足徵共同被告王麗娟上開
    偵查中所供出資八萬元與被告合資購買第一級毒品海洛因等語屬實，而堪採信，
    是被告確有與共同被告王麗娟共同出資購買扣案之第一級毒品海洛因之情應堪認
    定。
  (三)至共同被告王麗娟於被訴毒品案件本院調查審理中雖供稱：係因其母汪玉帶、其
    兄王慶忠前往探視時傳達合資購買等語，乃在偵查中為與甲○○合資購買毒品之
    不實陳述云云，然其前開偵查中之供述核與被告之供述及前開經警查獲時之情狀
    相符一節，已如前述，且參以共同被告王麗娟與被告甲○○僅因吸毒關係結識一
    年餘，交情普通，業據共同被告王麗娟於被訴毒品案件審理時直承非虛，則共同
    被告王麗娟有無必要僅為一交情非深之友人分擔部分罪責，而故意乖違事實，致
    使己身須接受重刑處罰之虞？此以通常具有一般知識經驗者之判斷，實屬罕見之
    舉，況且，汪玉帶及王慶忠明知被告與王麗娟僅為普通朋友，有無可能僅圖王麗
    娟為某一普通朋友分擔罪責，而致與其等有骨肉至親之王麗娟受有刑事追訴處罰
    之危險，此實與常情不符，從而應以共同被告王麗娟前開偵查中之自白較可採信
    。
  (四)又被告查獲時所採集之尿液，經送檢驗結果固呈甲基安非他命陽性反應，嗎啡部
    分則未檢出，有保安警察大隊刑案移送專責組偵辦毒品危害防制條例嫌疑人尿液
    採證代碼表、高雄市政府衛生局煙毒尿液檢驗成績書各一份在卷可佐，然共同被
    告王麗娟於九十年八月二十六日警訊時供稱：其知道甲○○有吸食海洛因、安非
    他命之習慣，其曾和甲○○共同施用海洛因、安非他命等語，參以現行檢驗尿液
    有無毒品代謝物反應所用之免疫學分析、ＴＯＸＩ—ＬＡＢ等方法，僅足以證明
    受檢驗人於採尿前某段時間曾施用毒品，從而尚難僅憑此次查獲之尿液檢驗結果
    無嗎啡反應，即遽認被告並無施用第一級毒品之習慣，是被告所辯毒品係買來吸
    食之用一節，尚非全然無據。
  (五)被告與共同被告王麗娟既有共同以五十萬元價格出資購買第一級毒品海洛因之事
    實，且被告亦坦承欲與共同被告王麗娟共同搭車至台中，參以被告於偵查中供陳
    ：有二包海洛因王麗娟要送去台中分等語（見偵查卷第十六頁反面），核與共同
    被告王麗娟於偵查中所述：其與甲○○帶海洛因去台中要分配之語（見王麗娟被
    訴毒品案件之臺灣高雄地方法院檢察署九十一年度偵字第五二九二號偵查卷第五
    四頁）相符，旁徵被告與共同被告王麗娟被查獲持有大量海洛因之地點，係屬公
    眾搭乘長途車輛之處，且所攜帶之第一級毒品海洛因達三百三十九‧五七公克，
    尚非零星夾帶，欲自高雄攜帶至台中，非屬短路持送，足認被告顯有運輸毒品之
    認識與故意，非僅單純持有可比等情，且足證被告確有著手於運輸第一級毒品海
    洛因欲前往台中，惟因警查獲而未遂之事實，至為灼然。故被告上開辯詞，顯係
    卸責之詞而不足採信。綜上，本案事證已臻明確，被告之犯行堪以認定。
二、按運輸之罪，不以運輸他人之毒品為限，即運輸自己之毒品亦可成立該罪（最高
    法院八十六年台上字第五六四六號判決參照）。核被告甲○○與共同被告王麗娟
    共同販入前開扣案之第一級毒品海洛因後，欲運往台中地區而未遂之所為，係犯
    毒品危害防制條例第四條第五項、第一項之運輸第一級毒品未遂罪。被告甲○○
    與共同被告王麗娟就上開犯行，有犯意聯絡及行為分擔，皆為共同正犯。被告甲
    ○○已著手於運輸毒品犯罪之實行而未遂，併依刑法第二十六條前段之規定減輕
    其刑。爰審酌被告所運輸之毒品淨重達三百餘公克，危害身體健康、敗壞社會風
    氣至鉅，情節非輕，惟念其於本案偵查中主動供述其參與之具體情節，使偵查、
    審判機關得循其供詞釐清大部分事實，而與一昧卸責脫罪之情有別，尚見其有反
    省檢討之意等一切情狀，酌情量處如主文所示之刑，並依其犯罪之性質認有褫奪
    公權之必要，併宣告褫奪公權七年。扣案之第一級毒品海洛因四包（驗後淨重共
    三三九‧五七公克，包裝重十‧四一公克），應依毒品危害防制條例第十八條第
    一項前段之規定，併予宣告沒收銷燬之；扣案之黑色手提包一個，為被告所有，
    且係用以供置放上開第一級毒品海洛因運輸所用之物，業據被告供承在卷，爰併
    依同條例第十九條第一項前段之規定宣告沒收。至扣案之七十萬元，並無積極證
    據足以證明係被告等人共同供犯罪所用或因犯罪所得之物，另上開第一級毒品海
    洛因經鑑驗耗損部分，業已滅失，故本院均不併予宣告沒收，附此敘明。
三、公訴意旨另以：被告與共同被告王麗娟共同基於事前犯意之聯絡，二人意圖販賣
    海洛因，由被告自台中南下高雄，於九十年八月二十五日不詳時間向不詳姓名之
    人購買海洛因，合計淨重達三百三十九‧五七公克，純度七十三點二六，塊狀，
    嗣於同年八月二十六日零時許，在高雄市○○區○○路與高速公路口車站候車處
    ，為高雄市政府警察局保安大隊員警當場查獲，認被告另涉犯毒品危害防制條例
    第五條第一項之意圖販賣而持有第一級毒品罪嫌云云。惟訊據被告甲○○堅決否
    認有上開犯行，辯稱：海洛因係其與王麗娟等三、四人合夥買來吸食之用等語。
    經查：被告確有共同購買扣案之第一級毒品海洛因，亦確實知情而持有該海洛因
    ，已如前述；又被告始終否認有意圖販賣而持有該第一級毒品及有意圖販賣而購
    入該第一級毒品之犯行，且其於警、偵訊及本院調查審理中均供稱扣案之海洛因
    係供自己施打之用，共同被告王麗娟於警訊、偵查中亦均陳稱扣案之海洛因是供
    其等施用毒品所用，均未供承有販賣營利之意圖；而被告所辯購入該海洛因之用
    途，係供自己吸食、施打之用，核與常情無違，業如前述，況且，目前買賣毒品
    係屬犯罪之行為，如為避免遭查緝，一次購入較大量之海洛因以供自己長時間吸
    食之用，亦有可能，尚難僅憑被告購入淨重達三三九‧五七公克海洛因，遽認被
    告購入之目的即為供販賣牟利之用。是被告此部份被訴犯罪，尚屬不能證明。因
    依公訴意旨所載，此部份與前開運輸第一級毒品未遂有罪部分有方法結果之牽連
    關係，為裁判上一罪，此部份爰不另為無罪之諭知。
據上論斷，應依刑事訴訟法第二百九十九條第一項前段，毒品危害防制條例第四條第
一項、第五項、第十八條第一項、第十九條第一項，刑法第十一條、第二十八條、第
二十六條前段、第三十七條第二項，判決如主文。
中      華      民      國    九十二    年      九      月      十      日
                                  臺灣高雄地方法院刑事第一庭
                      審判長  法  官  林水城
                                              法  官  盧怡秀
                                              法  官  黃悅璇
右正本證明與原本無異。
如不服本判決，應於判決送達後十日內，向本院提出上訴狀。
                                              書記官  沈  蘊
中    華    民    國      九十二      年      九      月      十五      日
附錄法條：
毒品危害防制條例第四條
製造、運輸、販賣第一級毒品者，處死刑或無期徒刑；處無期徒刑者，得併科新台幣
一千萬元以下罰金。
製造、運輸、販賣第二級毒品者，處無期徒刑或七年以上有期徒刑，得併科新台幣七
百萬元以下罰金。
製造、運輸、販賣第三級毒品者，處五年以上有期徒刑，得併科新台幣五百萬元以下
罰金。
製造、運輸、販賣專供製造或施用毒品之器具者，處一年以上七年以下有期徒刑，得
併科新台幣一百萬元以下罰金。
前四項之未遂犯罰之。


司法院資訊處製作；財團法人民間司法改革基金會備份。
